【裁判字號】    97,訴,263
【裁判日期】    970418
【裁判案由】    偽造有價證券等
【裁判全文】
臺灣板橋地方法院刑事判決               97年度訴字第263號
公  訴  人  臺灣板橋地方法院檢察署檢察官
被      告  乙○○
指定辯護人  本院公設辯護人吳天明
上列被告因偽造有價證券等案件，經檢察官提起公訴（96年度偵
字第29079 號），本院判決如下：
    主  文
乙○○共同犯偽造有價證券罪，處有期徒刑年貳月。慶豐商業
銀行汽貸專案合作貸款申請書、貸款契約上偽造之「葉坤池」簽
名貳枚、印文貳枚、如附表所示本票上偽造之「葉坤池」共同發
票部分（含偽造之「葉坤池」簽名、印文各壹枚）、偽造之「葉
坤池」印章壹枚均沒收。
    事  實
一、乙○○明知鄭宇清、詹景生（以上二人所涉本件共犯偽造有
    價證券等犯罪事實部分，未經偵查，惟其等另因詐欺、偽造
    文書等案件，已經檢察官起訴由法院審理，其中鄭宇清被訴
    部分，業經臺灣高等法院以96年度上訴字第4031號判處有期
    徒刑一年六月，減為有期徒刑九月確定，現在監執行中，另
    詹景生被訴部分，現由本院以95年度訴字第3939號一案審理
    通緝中）等人係意圖以人頭名義佯向銀行貸款，以詐購汽車
    牟取不法利益，竟仍基於意圖為自己不法所有之犯意聯絡，
    於民國95年5 月16日，以不詳之代價約定，依鄭宇清、詹景
    生等人之指示，帶同同有上開犯意聯絡之其真實姓名年籍不
    詳之友人李姓成年男子，前往臺北縣土城市「南陽實業股份
    有限公司」（下簡稱「南陽公司」）土城營業所，由其出面
    向該營業所業務員林一弘佯稱欲以向慶豐商業銀行（下簡稱
    「慶豐銀行」）辦理汽車貸款方式，購買三陽廠牌MATRIX型
    1600c.c.之自用小客車1 輛（登記車牌號碼為5372-ET 號）
    ，約定總價款為新臺幣（下同）53萬1 千元，貸款金額為48
    萬元，分48期付款，每期給付1 萬1462元，並由上開李姓成
    年男子冒稱係乙○○之父「葉坤池」，擔任連帶保證人，之
    後即簽立「慶豐商業銀行汽貸專案合作貸款申請書」、「貸
    款契約」及簽發如附表所示本票1 紙以供貸款之擔保，並基
    於與鄭宇清、詹景生及上開李姓成年男子間之偽造文書、有
    價證券等犯意聯絡，由李姓成年男子冒用「葉坤池」之名義
    ，在上開貸款申請書、貸款契約及本票上，偽簽「葉坤池」
    署名各1 枚，並持委由不知情之南陽公司土城營業所人員代
    刻之「葉坤池」印章1 枚，於上開貸款申請書、貸款契約及
    本票上，偽蓋「葉坤池」印文各1 枚，擔任連帶保證人及共
    同發票人，再由乙○○持交該營業所業務員林一弘行使，以
    完成向慶豐銀行申請辦理之汽車貸款手續，致慶豐銀行放款
    人員陷於錯誤，而將其貸款金額如數撥付予南陽公司，其等
    因而購得上開自用小客車1 輛，足生損害於葉坤池、慶豐銀
    行。而其等取得上開自用小客車後，旋由詹景生帶同乙○○
    將上開自用小客車典當予當舖得款牟取不法利益，且自95年
    7 月30日第二期繳款期限屆至起即拒不付款，並逃匿無蹤。
    嗣於95年11月15日，經慶豐銀行將上開貸款債權轉讓予「朝
    欽實業股份有限公司」（下簡稱「朝欽公司」），並由朝欽
    公司向臺灣臺北地方法院對葉坤池聲請本票裁定，經葉坤池
    否認簽發上開本票並向該法院提起確認本票債權不存在之訴
    ，而乙○○於該訴訟中坦承上開冒名偽簽本票之情，始查悉
    上情。
二、案經朝欽公司告發由臺灣板橋地方法院檢察署檢察官偵查起
    訴。
    理  由
一、訊據被告乙○○對於上揭犯罪事實供認不諱，核與證人即朝
    欽公司人員甲○○、證人林一弘於檢察事務官調查中證述情
    節相符（上開證人於檢察事務官調查中之陳述，被告及辯護
    人均不爭執，依刑事訴訟法第159 條之5 規定，得為證據）
    ，並有上開「慶豐商業銀行汽貸專案合作貸款申請書」、「
    貸款契約」、如附表所示本票1 紙、汽車新領牌照登記書、
    客戶繳款紀錄表、臺灣臺北地方法院96年度北簡字第18932
    號簡易民事判決、債權移轉證明書等影本附卷可稽。是本件
    事證明確，被告上開犯行均堪認定，應予依法論科。
二、本件被告行為後，刑法第33條第5 款（修正提高罰金最低額
    為新臺幣一千元以上，以百元計算之）、第55條（刪除牽連
    犯從一重處斷之規定）等規定，業於95年7 月1 日修正生效
    施行，是經依同法第2 條規定綜合比較新舊法結果，被告本
    件所犯之罪，依修正前之上開規定處斷，較為有利，自仍應
    適用其行為時之舊法即修正前之刑法上開規定處斷。又刑法
    第28條（將共同正犯條文「實施」一語，修正為「實行」，
    否認「陰謀共同正犯」、「預備共同正犯」），亦於95 年7
    月1 日修正生效施行，惟其修正之內容，對於本件被告共同
    「實行」犯罪之情形而言，並無有利或不利之影響，無新舊
    法比較適用之問題，應依一般法律適用原則，適用裁判時法
    （參見最高法院95年度台上字第5589號判決意旨），附此敘
    明。是核本件被告上開所為，分別係犯刑法第339 條第1 項
    之詐欺取財罪、同法第216 條、第210 條之行使偽造私文書
    罪（上開貸款申請書、貸款契約等冒名「葉坤池」簽署擔任
    連帶保證人部分）、同法第201 條第1 項之偽造有價證券罪
    （上開本票冒名「葉坤池」簽署為共同發票人部分）。其委
    由不知情之被害人南陽公司土城營業所人員代刻偽造「葉坤
    池」印章1 枚之行為，為間接正犯。又其偽造「葉坤池」印
    章、偽造「葉坤池」簽名、印文均係偽造上開私文書、有價
    證券之部分行為，再其偽造私文書、行使偽造有價證券之低
    度、輕罪行為，應為行使偽造私文書、偽造有價證券之高度
    、重罪行為所吸收，均不另論罪。再其與鄭宇清、詹景生及
    上開李姓成年男子間，就上開所犯三罪，均有犯意聯絡及行
    為分擔，均為共同正犯。另其所犯上開三罪間，有方法結果
    之牽連關係，為修正前刑法規定之牽連犯，應依修正前之刑
    法規定，從一重之偽造有價證券罪處斷。至公訴意旨謂其所
    犯上開行使偽造私文書、偽造有價證券二罪，係一偽造行為
    觸犯二罪名，為想像競合犯云云，然查其雖係基於一虛偽貸
    款詐購汽車牟利之不法意圖而為上開二罪行為，惟其上開二
    罪行為仍係基於各別可分之行為為之，要與想像競合犯之要
    件有間，公訴意旨上開所認，容有未洽，附此敘明。又辯護
    人雖陳稱被告係遭鄭宇清、詹景生之拐騙利誘，一時失慮而
    罹犯本罪，且詐得之汽車，係由鄭宇清、詹景生取走，被告
    並未獲利，反須負擔貸款之債務，被告應屬本件犯罪之被害
    人，其犯罪情節，尚值憫恕，如仍科以法定刑，有情輕法重
    之情，爰請依刑法第59條規定酌減其刑云云，然查，被告係
    屬有社會工作經驗之成年人，非毫無辨識判斷能力，且依被
    告、上開證人等分別於偵查中供述、證述情節，可見被告除
    由其出面實行上開犯行，甚且主動邀同其友人李姓成年男子
    冒用其父名義共犯，詐得上開汽車後，復夥同詹景生將該車
    典當得款牟取不法利益，顯難謂被告係遭拐騙，而其辯稱並
    未獲利，亦非無疑，是被告上開犯行，要與刑法第59條規定
    不符，自難依該規定酌減其刑，併此敘明。爰審酌被告本件
    各罪犯罪之動機、目的、手段、方法、所生危害及犯罪後之
    態度等一切情狀，量處如主文所示之刑，以資懲儆。再本件
    被告犯罪後，中華民國九十六年罪犯減刑條例雖業已制定，
    經總統於96年7 月4 日公布，同年月16日生效施行，且本件
    被告上開各罪之犯罪時間，均係在96年4 月24日以前，所其
    上開所犯偽造有價證券、詐欺取財等罪，均係該條例第3 條
    第1 項第15款所列之罪，且其上開宣告刑已逾有期徒刑一年
    六月之刑，核諸上開減刑條例規定，不合於減刑條件，故不
    予減刑，併予敘明。又上開「慶豐商業銀行汽貸專案合作貸
    款申請書」、「貸款契約」上偽造之「葉坤池」簽名2 枚、
    印文2 枚、如附表所示本票上偽造之「葉坤池」共同發票部
    分（含偽造之「葉坤池」簽名、印文各1 枚）、偽造之「葉
    坤池」印章1 枚（雖未扣案，惟不能證明已滅失）等物，並
    分別依刑法第219 條、第205 條之規定，併予宣告沒收。
據上論斷，應依刑事訴訟法第299 條第1 項前段，刑法第2 條第
1 項前段、第28條、第201 條第1 項、第216 條、第210 條、第
339 條第1 項、修正前之刑法第55條、刑法第205 條、第219 條
，罰金罰鍰提高標準條例第1 條前段，判決如主文。
本案經檢察官靳開聖到庭執行職務
中    華    民    國    97    年    4     月    18    日
                刑事第三庭  審判長法  官  王  屏  夏
                                  法  官  王  偉  光
                                  法  官  彭  全  曄
以上正本證明與原本無異
如不服本判決應於送達後10日內向本院提出上訴狀
                                  書記官  洪  紹  甄
中    華    民    國    97    年    4     月    22    日
附錄本案論罪科刑法條全文：
中華民國刑法第201條
意圖供行使之用，而偽造、變造公債票、公司股票或其他有價證
券者，處3年以上10年以下有期徒刑，得併科3千元以下罰金。
行使偽造、變造之公債票、公司股票或其他有價證券，或意圖供
行使之用，而收集或交付於人者，處1年以上7年以下有期徒刑，
得併科3千元以下罰金。
中華民國刑法第216條
行使第210條至第215條之文書者，依偽造、變造文書或登載不實
事項或使登載不實事項之規定處斷。
中華民國刑法第210條
偽造、變造私文書，足以生損害於公眾或他人者，處5年以下有
期徒刑。
中華民國刑法第339條
意圖為自己或第三人不法之所有，以詐術使人將本人或第三人之
物交付者，處5年以下有期徒刑、拘役或科或併科1千元以下罰金
。
以前項方法得財產上不法之利益或使第三人得之者，亦同。
前二項之未遂犯罰之。
--------------------------------------------------------------------------
附表：
┌──┬────┬────┬────┬───┬─────┐
│票據│票據金額│發票日期│到期日  │發票人│備      註│
│種類│(新臺幣)│        │        │      │          │
├──┼────┼────┼────┼───┼─────┤
│本票│  48萬元│95.05.30│95.06.30│乙○○│其上偽造「│
│    │        │        │        │葉坤池│葉坤池」簽│
│    │        │        │        │      │名、印文各│
│    │        │        │        │      │1 枚。    │
└──┴────┴────┴────┴───┴─────┘


司法院資訊處製作；財團法人民間司法改革基金會備份。
